【裁判字號】    92,易,178
【裁判日期】    920423
【裁判案由】    傷害
【裁判全文】
臺灣板橋地方法院刑事判決                          九十二年度易字第一七八號
    公  訴  人  臺灣板橋地方法院檢察署檢察官
    被      告  己○○
    選任辯護人  徐方齡
右列被告因傷害案件，經檢察官聲請簡易判決處刑（聲請簡易判決處刑書案號：九十
一年度偵字第一五六七七號），因本院板橋簡易庭認不應以簡易判決處刑，移由本院
依普通程序審理並判決如左：
    主      文
己○○無罪。
    理      由
一、公訴意旨略以：被告己○○於民國（下同）九十一年七月十五日下午五時十分許
    ，在臺北縣樹林市○○路○段一五一巷十四弄六號，因員工甲○○作業疏失、導
    致模具損壞之故，遂持木棍毆打甲○○之左前臂及左背部，致甲○○受有左側背
    部及左前臂多處縱狀挫傷等傷害，因認被告己○○涉犯刑法第二百七十七條第一
    項之普通傷害罪嫌。
二、按犯罪事實應依證據認定之，無證據不得推定其犯罪事實；又不能證明被告犯罪
    者，應諭知無罪之判決；刑事訴訟法第一百五十四條、第三百零一條第一項分別
    定有明文。又犯罪事實之認定，應憑真實之證據，倘證據是否真實尚欠明確，自
    難以擬制推測之方法，為其判斷之基礎；而認定犯罪事實之證據係指足以認定被
    告確有犯罪行為之積極證據而言，該項證據自須適合於被告犯罪事實之認定，始
    得採為斷罪資料（參照最高法院五十三年臺上字第六五六號、二十九年上字第三
    一○五號判例）。且刑事訴訟上證明之資料，無論其為直接或間接證據，均須達
    於通常一般之人均不致有所懷疑，而得確信其為真實之程度，始得據為有罪之認
    定，若其關於被告是否犯罪之證明未能達此程度，而有合理懷疑之存在，致使無
    從形成有罪之確信，根據「罪證有疑，利於被告」之證據法則，即不得遽為不利
    被告之認定（參照最高法院七十六年臺上字第四九八六號判例）。其以情況證據
    （即間接證據）斷罪時，尤須基於該證據在直接關係上所可證明之他項情況事實
    ，本乎推理作用足以確證被告有罪，方為合法，不得徒憑主觀上之推想，將一般
    經驗上有利被告之其他合理情況逕予排除（參照最高法院三十二年上字第六七號
    判例）。又告訴人之告訴，係以使被告受刑事訴追為目的，是其陳述是否與事實
    相符，仍應調查其他證據以資審認（參照最高法院五十二年臺上字第一三○○號
    判例）。
三、公訴人認被告己○○涉犯前揭傷害罪嫌，無非係以業據告訴人甲○○指訴綦詳，
    且醫學上所稱「挫傷」者，係謂皮下血管破裂、血液滲出所形成之瘀青區域，倘
    傷者遭受木棍等鈍器毆擊時，即有出現該症狀之高度可能性，據甲○○指稱遭被
    告持木棍毆打左手臂及後背數下一節，經診斷其左前臂及左側背部均受有多處縱
    狀挫傷等傷害，此有仁愛醫院出具之乙種診斷證明書一紙附卷可稽；再者，被告
    己○○於警訊中辯稱伊與甲○○發生口角爭執，甲○○自稱當日上午因修復損壞
    模具時，不慎傷及自己之左手；嗣後於檢察官偵查中則改稱：「我並未與他起衝
    突」、「我五點我根本沒與他吵」云云，先後供述反覆，難謂可採；且衡諸常情
    ，一般人從事工作時，均以身體正向面對工作物品或場所為多，倘甲○○因工作
    不慎而傷及左手，然其後背部當不致一併受有多處縱狀挫傷，是被告所辯要屬卸
    責之詞，不足採信為其論斷依據。訊據被告己○○固坦承當日下午三、四時曾因
    模具損壞一事與告訴人發生爭吵，惟堅決否認犯罪，辯稱：伊確實未傷害告訴人
    等語。
四、經查：
（一）告訴人自承並無他人目睹所稱被告傷害伊一事（見本院九十二年一月十五日訊
      問筆錄），另自被告所提出而為告訴人所不否認之打卡「考勤表」以觀，告訴
      人於九十一年七月十五日係在「十七時六分」即打卡下班，而其於警訊中係指
      稱於十七時十分遭被告打傷，然證人戊○○於本院審理中證稱於當日十七時八
      分，伊欲上學離開工廠並未看到告訴人及其車子；另證人丁○○○亦證稱：伊
      於當日十七時十分下樓，僅看到被告在修模具並未看到告訴人；又證人丙○○
      證稱於當日下午三、四時被告與告訴人曾吵架，但並沒有打架（以上證述俱見
      本院九十二年一月十五日訊問筆錄），而若真有傷害情事，衡情必甚喧鬧，豈
      又為上開證人所未能聽聞，是告訴人所為單一之指訴已非無疑。
（二）至於證人陳美惠、乙○○固稱於九十一年七月十五日十八時許，告訴人曾至渠
      等住處告知遭被告傷害，且出示所受傷害情形，另證人庚○○亦證稱告訴人曾
      至派出所報案指訴遭被告打傷，且目睹告訴人背部、手臂有傷（以上證述見本
      院九十二年二月十二日、九十二年二月二十一日訊問筆錄），惟此情況證據尚
      難遽予推論該等傷害必係被告所為，縱然有仁愛醫院出具之乙種診斷證明書一
      紙（載明：左側背部多處縱狀挫傷、左前臂多處縱狀挫傷）而與告訴人所指訴
      遭木棍擊打之情事相符亦同；再者，公訴人以告訴人若於工作中受傷，則其背
      部應不致受傷而執之為被告不利之認定，然被告背部究係如何受傷，本係本案
      應加探究者，且被告始終未曾辯稱該傷害係告訴人於工作中所遭受者，是豈能
      以非於工作中受傷即謂係遭被告擊打？
（三）又被告於警訊中係陳稱：「在九十一年七月十五日『下午十五時』許，又因甲
      ○○作業疏失，倒（導）致模具損壞，我發現後，糾正甲○○，何員不願接受
      與我發生爭執，我並沒有動手傷害甲○○。」（見臺灣板橋地方法院檢察署九
      十一年度偵字第一五六七七號卷〈下簡稱偵卷〉第三頁背面），嗣於檢察官偵
      查中固稱：「我並未與他（告訴人）起衝突、打他」、「五點我根本沒與他吵
      」（見偵卷第十四頁背面），惟所謂「爭執」與「衝突」於語意上已非全然相
      同，且先後所述時間點一為下午三時，一為下午五點，二者亦非一致，是公訴
      人執被告於警訊、檢察官偵查中「先後所述反覆」，而為被告不利之認定容有
      未洽。
（四）復按測謊鑑定，係依一般人在說謊時，會產生遲疑、緊張、恐懼、不安等心理
      波動現象，乃利用測謊儀器將受測者之上開情緒波動反應情形加以紀錄，用以
      判別受測者所供述之真實性，倘受測者愈想壓抑其謊言所產生之情緒，在測謊
      儀器上會愈產生明顯之情緒波動反應，反之，則無此不實之波動反應，從而測
      謊鑑定結果並非不得供審判上之參酌。而本院經告訴人及被告之同意，囑託法
      務部調查局於九十二年三月十七日對二人以控制問題法、混合問題法實施測謊
      ，測謊結果：「一、甲○○稱：其遭己○○持木條毆打致傷；上述問題經測試
      呈情緒波動之反應，『研判有說謊』。二、賴貴松稱：（一）其未持木條毆打
      甲○○；（二）甲○○係敲模具受傷；上述問題經測試無情緒波動之反應，『
      研判未說謊』。」（見法務部調查局九十二年三月十八日調科參字第○九二○
      ○○七四五五○號測謊報告書），此亦足為被告有利之認定。
五、從而，本件被告己○○所辯尚非全然無足採信，是公訴人認被告有傷害之犯行，
    所為之舉證尚未能達通常一般之人均不致有所懷疑，而得確信其為真實之程度，
    而有合理懷疑之存在，即不得遽為不利被告之認定；此外，本院復查無積極證據
    足認被告確有公訴人所指之傷害犯行，既不能證明被告犯罪，揆諸前揭說明，自
    應為被告無罪之諭知。
據上論斷，應依刑事訴訟法第三百零一條第一項，判決如主文。
本案經檢察官張瑞娟到庭執行職務。
中      華      民      國    九十二    年      四      月    二十三    日
                                      臺灣板橋地方法院刑事第五庭
                                          法  官  陳  鴻  清
右正本證明與原本無異。
如不服本判決，應於判決送達後十日內，向本院提出上訴狀。
                                          書記官  林  蔚  然
中      華      民      國    九十二    年      四      月     二十五   日


司法院資訊處製作；財團法人民間司法改革基金會備份。
